【裁判字號】    90,重訴,322
【裁判日期】    920318
【裁判案由】    
【裁判全文】
臺灣桃園地方法院民事判決  九十年度重訴字第三二二號
    原      告  己○○
                庚○○○
                戊○○
                丁○○
                乙○○
    法定代理人  壬○○
    原      告  甲○○
    法定代理人  丙○○
    訴訟代理人  陳鄭權律師
                潘麗茹律師
    被      告  辛○○      住.
    訴訟代理人  林榮武律師
右當事人間損害賠償事件，本院判決如左：
    主    文
被告應分別給付原告己○○新臺幣伍萬壹仟伍佰捌拾肆元、原告戊○○新台幣伍萬貳
仟壹佰玖拾捌元、原告丁○○新台幣伍萬零捌佰柒拾肆元、原告乙○○新台幣伍萬壹
仟壹佰貳拾參元、原告甲○○新臺幣伍佰陸拾玖萬伍仟伍佰肆拾壹元，及均自民國八
十九年十月二十四日起至清償日止，按年息百分之五計算之利息。
原告其餘之訴駁回。
訴訟費用由原告庚○○○負擔七六分之一、原告甲○○負擔七六分之十九，餘由被告
負擔。
本判決原告勝訴部分，於原告己○○以新台幣壹萬柒仟元、原告戊○○以新台幣壹萬
柒仟元、原告丁○○以新台幣壹萬陸仟元、原告乙○○以新臺幣壹萬柒仟元及原告甲○○以新臺幣壹佰捌拾玖萬捌仟元為被告供擔保後，得假執行。
原告其餘假執行之聲請駁回。
    事    實
甲、原告方面：
一、聲明：求為判決（一）被告應給付原告己○○新臺幣（下同）五萬一千九百八十
      四元、原告庚○○○五萬一千零五十九元、原告戊○○五萬二千九百四十八元
      、原告丁○○五萬一千三百七十四元、原告乙○○五萬一千六百二十三元，原
      告甲○○六百零九萬六千三百零三元，及均自起訴狀繕本送達翌日即八十九年
      十月二十四日起至清償日止，按年息百分之五計算之利息。（二）原告願供擔
      保，請准宣告假執行。
二、陳述：
（一）被告係坐落於桃園縣中壢市○○路○段二十八號建物增建工程之起造人，其與
      原告己○○所有坐落於桃園縣中壢市○○路○段二十六號房屋毗鄰。被告明知
      施工時以吊車載板模等重物，橫越原告己○○所有之房屋，若重物掉落，則有
      致毀損房屋及傷害人命之危險，竟未為任何防護措施，於八十七年八月二十八
      日中午十二時十五分許，不顧原告之反對而強行指示訴外人陳哲立用吊車吊載
      重物橫越原告己○○之房屋上空時，嗣因訴外人陳哲立操作吊車吊載之板模撞
      擊剛施工未乾之牆壁，致磚塊紛紛掉落擊毀原告己○○所住房屋屋頂，適原告
      己○○及其家屬即原告黃玉蘭、乙○○、丁○○、戊○○、甲○○均在屋內用
      餐，突遭墜落之磚瓦襲擊而走避不及，分別受有頭部外傷等傷害，原告甲○○
      更因而截肢，案經台灣高等法院九十年度上易字第二六八號刑事判決被告有罪
      確定。
（二）按因故意或過失，不法侵害他人之權利者，負損害賠償責任。又不法侵害他人
      之身體或健康者，對於被害人因此喪失或減少勞動能力或增加生活上之需要時
      ，應負損害賠償責任。不法侵害他人之身體健康、名譽、自由、信用、隱私、
      貞操或不法侵害其他人格權益而情節重大者，被害人雖非財產上之損害，亦得
      請求賠償相當之金額，此民法第一百八十四條第一項前段、第一百九十三條第
      一項、第一百九十五條第一項定有明定，被告因有前揭之過失致原告等人受損
      害，揆諸前揭法律規定自應負損害賠償之責。
（三）茲將原告等人所受之損害分述如下：
（１）醫療費用部分：原告等人之身體因被告之不法侵害行為致受傷，分別支出醫療
      費用，原告己○○支出一千九百八十四元，原告庚○○○支出一千零五十九元
      ，原告戊○○支出二千九百四十八元，原告丁○○支出一千三百七十四元，原
      告乙○○支出一千六百二十三元，原告甲○○支出三十八萬五千一百三十三元
      。
（２）減少勞動能力部分：本件傷害事件，致原告甲○○受有右上肢手臂壓傷併不完
      全截肢及右側肱骨開放性骨折等傷害，目前原告甲○○經二次手術醫療仍一上
      肢遺存顯著運動障害，減少勞動能力百分之五十三點八三，若以法定最低基本
      工資月薪一萬五千八百四十元計算，每年原告甲○○減少勞動能力之損害額為
      十萬二千三百二十元。而本件原告甲○○於事發當時年僅三歲，自成年起至退
      休止，有四十年之勞動能力時間，若以此為計算標準，依霍夫曼式計算法扣除
      中間利息，原告甲○○減少勞動能力之金額計二百二十一萬四千四百七十二元
      。
（３）增加生活上需要部分：原告甲○○受有截肢之傷害，目前飲食起居無法自理，
      需人全日照料看護，故只能由原告甲○○之母親吳月珠辭去工作進行看護，依
      財團法人國泰綜合醫院合約機構收費標準，每日看護費為二千一百元計算，依
      九十長庚院法字第一七號函評估自九十年十一月起至少尚須專業看護二年，故
      原告甲○○請求二年之看護費用，一年共需七十六萬六千五百元，計一百五十
      三萬三千元。
（四）精神慰撫金部分：被告因施工不慎致原告受有身體傷害，原告甲○○更因而終
      生殘廢，致原告全家人陷入一片愁雲慘霧之中，精神所受創傷，迄今仍難平復
      ，爰依法請求被告賠償原告己○○、庚○○○、戊○○、丁○○、乙○○精神
      慰撫金各五萬元，原告甲○○請求一百九十六萬三千六百九十八元之精神慰撫
      金。
三、證據：提出醫療費用收據九紙、醫療費用明細表二紙、診斷證明書二紙、存證信
      函一紙、存證信函回執一紙為證。
乙、被告方面：
    被告未於最後言詞辯論期日到庭，惟據其到庭所為之聲明及陳述為：
一、聲明：求為判決駁回原告之訴及假執行之聲請。
二、陳述：對於原告所主張之前揭事實並不爭執，惟不同意原告等人所請求之損害賠
      償金額。
丙、本院依職權函財團法人長庚紀念醫院林口醫學中心查詢原告甲○○之傷勢及復原
    狀況以及函查財政部台灣省北區國稅局中壢稽徵所關於兩造之資產狀況；並調取
    本院八十九年度易字第二四九六號過失傷害刑事卷。
    理      由
壹、程序方面：
    本件被告未於最後言詞辯論期日到場，核無民事訴訟法第三百八十六條各款所列
    情形，爰依原告之聲請，由其一造辯論而為判決。
貳、實體方面：
一、本件原告起訴主張被告為坐落於桃園縣中壢市○○路○段二十八號建物增建工程
    之起造人，與原告己○○所有坐落於桃園縣中壢市○○路○段二十六號房屋毗鄰
    而居，被告於八十七年八月二十八日中午十二時十五分許，因施工之緣故，指示
    訴外人陳哲立用吊車吊載重物橫越原告己○○房屋上空時，因訴外人陳哲立操作
    吊車吊載之板模撞擊剛施工未乾之牆壁，致磚塊掉落擊毀原告己○○所住房屋之
    屋頂，造成原告己○○頭部外傷併瘀血、背部挫擦傷；原告乙○○頭部外傷併左
    顳部撕裂傷；原告丁○○受有頭部外傷併額頭血腫；原告戊○○受有頭部外傷併
    後枕部撕裂傷；原告甲○○受有右上肢手臂開放性傷口合併腋下動脈斷裂、正中
    神經、肌皮神經斷裂、肘骨骨折、二頭肌、三頭肌挫傷、肩臂關節周圍肌肉部分
    斷裂等傷害之事實，為被告所不爭執，並業據原告提出診斷證明書二紙為證，核
    與本院依職權調取本院八十九年度易字第二四九六號刑事卷內所附之診斷證明書
    等件相符（見八十七年度偵字第一六六二九號偵查卷第十八至第二十三頁），堪
    信原告此部分主張為真實。
二、又原告主張被告指示第三人即吊車司機陳哲立將吊車停放於原告房屋旁之空地，
    並強行用吊車吊載板模重物橫越原告己○○前揭住處，致生此意外，被告之行為
    有過失等情，亦為被告所不爭執。按因自己行為致有發生一定結果之危險者，應
    負防止其發生之義務，此刑法第十五條第二項定有明文。被告指示吊車司機陳哲
    立將吊車停放於原告己○○住宅旁之空地，強行用吊車吊載板模重物橫越原告己○○之房屋上空，既足以使人發生遭掉落物襲擊之危險，被告即負有防止危險發
    生之義務。然被告指示吊車司機陳哲立將吊車停放於原告己○○住宅旁之空地施
    工，本應隨時注意防止其危險之發生，乃竟利用原告己○○全家用餐不知情之際
    ，未為通知原告己○○疏散之防護措施，以致發生重物掉落致傷情形，顯係於防
    止危險發生之義務有所懈怠，其行為難謂無過失。再被告之過失行為造成原告己○○、乙○○、丁○○、戊○○及甲○○發生前揭傷害，其不法過失行為與原告
    傷害結果間，具有相當因果關係。
三、按不法侵害他人之身體或健康者，對於被害人因此喪失或減少勞動能力，或增加
    生活上之需要時，應負損害賠償責任；又不法侵害他人之身體、健康、名譽或自
    由者，被害人雖非財產上之損害，亦得請求賠償相當之金額，此民法第一百九十
    三條第一項、修正前同法第一百九十五條第一項定有明文。被告不法侵害原告之
    身體及健康，造成原告等人前述傷害，原告自得爰依前揭規定，請求被告賠償之
    。茲將原告所受之損害分述如下
（一）醫療費用方面：
      本件原告請求之前揭醫療費用均包含健保給付部分。然按全民健康保險，其雖
      係以被保險人身體之完整不受侵害為其保護內容而屬於人身保險，惟目的僅係
      在補償被保險人因治療疾病所產生之費用。換言之，係填補被保險人之具體損
      害，被保險人不得因疾病受治療而獲不當得利，故保險人代位權之規定於此亦
      得適用之，全民健康保險法第八十二條之規定亦同斯此旨。又全民健康保險契
      約之性質究屬定額保險或損害保險，絕不因加害於被保險人之第三人是否為強
      制汽車責任保險之被保險人而有所差異，全民健康保險法第八十二條之規定，
      雖僅規定在強制汽車保險時，中央健康保險局得逕向投保強制汽車責任險之加
      害人之保險人代位請求，惟基於法律解釋之完整性，仍應認所有之全民健康保
      險，均有保險人代位權之適用（參見八十八年度台上字第三五三號判決之意旨
      ）。本件原告之部分醫藥費既經中央健康保險局支付，則該部分之醫藥費請求
      權即移轉予中央健康保險局，原告自不得請求被告給付上開健保給付之醫藥費
      用。故原告己○○健保給付四百元、原告戊○○健保給付五百元、原告丁○○
      健保給付三百元、原告乙○○健保給付三百元、原告甲○○健保給付三十二萬
      四千零六十五元部分均應予扣除。再原告己○○診斷書費二百元、原告戊○○
      診斷書費二百五十元、原告丁○○診斷書費二百元、原告乙○○診斷書費二百
      元部分，因診斷書費用部分，非屬醫療上之必要行為，亦予剔除。故原告己○○一千五百八十四元、原告戊○○二千一百九十八元、原告丁○○八百七十四
      元、原告乙○○一千一百二十三元及原告甲○○六萬一千零六十八元之醫療費
      用請求，於法有據，應准許之。原告逾此範圍之請求，應駁回之。
（二）減少勞動能力部分：原告甲○○主張因此事故受有右上肢手臂壓傷併不完全截
      肢及右側肱骨開放性骨折等傷害，已如前述。經本院函查財團法人長庚紀念醫
      院之結果「甲○○九十年六月四日回診時，右手肩抬舉、指、腕彎曲功能均有
      ，唯指、腕伸展功能仍須進行手術治療，另依病患之病情評估，應符合勞工保
      險殘廢給付標準表第九十二項規定，一上肢遺存運動障害者」，此有前述函文
      一紙附卷可查。再斟酌被害人日後之職業、智能、性向、年齡及再教育之機會
      ，應可認定原告甲○○減少勞動能力程度為百分之五十三點八三。再以原告甲○○為八十五年一月九日出生，事發日為八十七年八月二十八日，目前最低勞
      動基本工資每月一萬五千八百四十元計算至六十歲為止，若再扣除中間利息後
      ，原告甲○○所受減少勞動能力之損害為二百二十一萬四千四百七十二元【
      15840x12x21.00000000（即年別單利複式霍夫曼係數）x53.83%=0000000】，
      原告甲○○此部分主張，於法有據，應准許之。
（三）增加生活需要部分：原告甲○○主張其受有截肢之傷害，目前飲食起居無法自
      理，只能由母親吳月珠辭去工作進行看護，時間約二年等事實，亦為被告所不
      爭執，並經本院函查財團法人長庚紀念醫院，其函覆「甲○○由於目前手指、
      腕伸展仍有困難（影響其吃東西、吃飯）．．依其情形評估，應須他人照護日
      常生活至少二至二年（專業看護或家人均可）」，此有財團法人長庚紀念醫院
      於九十年十月三十一日所發之（九十）長庚院法字第一００七號函文一紙附卷
      可查，故堪信其主張為真實。按被害人因受傷害需要隨身看護，而由親屬看護
      時，雖無現實看護費之支付，然此種基於身分關係之恩惠，自不能加惠於加害
      人，況此種親屬看護所付出之勞力，並非不能評價為金錢，故應衡量及比照職
      業護士看護情形，認被害人受有相當於看護費之損害，得向加害人請求賠償。
      又查：依據財團法人國泰綜合醫院合約機構收費標準，全日看護每日二千元，
      此有原告提出之台灣板橋地方法院八十九年訴字第八二二號民事判決一紙附卷
      可查，故計算之結果，原告甲○○二年受相當於看護費之損害為一百四十六萬
      元（2000x365x2=00000000）。
（四）精神慰撫金部分：按民法第一百九十五條所謂之「相當」自應就加害人實際加
      害情形程度、被害情節是否重大、加害人之經濟狀況、被害人之身分地位等關
      係定之，此有最高法院四十七年度台上字第一二二一號判例可資參照。本件被
      告因施工不慎致原告一家分別受傷，原告甲○○更因而終生殘廢，致原告一家
      人陷入一片愁雲慘霧之中，精神所受創傷，迄今仍難平復。又本院函財政部台
      灣省北區國稅局中壢稽徵所查詢被告名下並無任何財產，此有中壢稽徵所於九
      十一年九月二十日所發之北區國稅中壢資字第０九一一０二五一０六號函文一
      紙附卷可查，應信為真實，本院審酌雙方之經濟地位、受傷害之程度及加害情
      節，認被告應分別賠償原告己○○五萬元、原告丁○○五萬元、原告戊○○五
      萬元、原告乙○○五萬元以及原告甲○○一百九十六萬元為適當，原告甲○○
      逾此範圍之請求，並無所據，應駁回之。
（五）綜上所述，原告己○○因被告不法過失行為所造成之損害為五萬一千五百八十
      四元、原告戊○○為五萬二千一百九十八元、原告丁○○為五萬零八百七十四
      元、原告乙○○為五萬一千一百二十三元、原告甲○○為五百六十九萬五千五
      百四十一元，原告等人此部分之請求，應准許之。至原告逾此範圍之請求，並
      無所據，應駁回之。
四、至於原告庚○○○雖主張亦有受傷，但觀乎原告庚○○○所提之診斷證明書內容
    為「高血壓、焦慮症」，此有該偵查卷內所附之診斷證明書可查，足見，原告庚○○○所受顯非撞擊所致之外傷，而原告庚○○○並無法舉證證明該高血壓及焦
    慮症與被告之行為有何因果關係，故原告庚○○○此部分主張應屬無據，應駁回
    之。
五、綜上所述，被告過失不法侵害原告等人之身體及健康，為此，原告己○○請求被
    告給付五萬一千五百八十四元、原告戊○○請求五萬二千一百九十八元、原告丁○○請求五萬零八百七十四元、原告乙○○請求五萬一千一百二十三元及原告甲○○請求五百六十九萬五千五百四十一元，並均自起訴狀繕本送達翌日即八十九
    年十月二十四日起至清償日止，按年息百分之五計算之利息，於法有據，應准許
    之。至原告逾此範圍之其餘請求，均無理由，應駁回之。
六、假執行之宣告：原告等人陳明願供擔保，聲請宣告假執行，經核原告勝訴之部分
    均無不合，爰各酌定相當擔保之金額予以准許。至原告等人受敗訴之部分，其假
    執行之聲請，失所附麗，併駁回之。
七、據上論結，原告之訴為一部有理由，一部無理由，爰依民事訴訟法第三百八十五
    條第一項前段、第七十九條但書、第八十五條第一項但書、第三百九十條第二項
    判決如主文。
中      華      民      國    九十二    年     三     月      十八      日
                              臺灣桃園地方法院民事第一庭
~B法      官  田玉芬
右為正本係照原本作成
如對本判決上訴應於判決送達後二十日內提出上訴狀
中      華      民      國    九十二    年     三     月      二十五    日
~B法院書記官  羅文


司法院資訊處製作；財團法人民間司法改革基金會備份。
